【裁判字號】    94,交聲,1311
【裁判日期】    950504
【裁判案由】    違反道路交通管理處罰條例聲明異議
【裁判全文】
臺灣臺北地方法院交通事件裁定        94年度交聲字第1311號
原處分機關  臺北市交通事件裁決所
異  議  人
即受處分人  丙○○
上列異議人即受處分人因違反道路交通管理處罰條例案件，對於
臺北市交通事件裁決所於94年10月18日所為之處分（原處分案號
：北市裁三字第裁22－AEB135138 號）聲明異議，本院裁定如下
：
    主    文
原處分撤銷。
丙○○不罰。
    理    由
一、按犯罪事實應依證據認定之，無證據不得認定犯罪事實，刑
    事訴訟法第154條第2項定有明文。次按法院受理有關交通事
    件，準用刑事訴訟法之規定，復為道路交通管理處罰條例第
    89條前段所明定，是最高法院76年台上字第4986號判例所揭
    示：「認定犯罪事實所憑之證據，雖不以直接證據為限，間
    接證據亦包括在內，然而無論直接或間接證據，其為訴訟上
    之證明，須於通常一般之人均不致有所懷疑，而得確信其為
    真實之程度者，始得據為有罪之認定，倘其證明尚未達到此
    一程度，而有合理之懷疑存在時，事實審法院復已就其心證
    上理由予以闡述，敘明其如何無從為有罪之確信，因而為無
    罪之判決，尚不得任意指為違法」之意旨，亦即刑事訴訟法
    上法院認定事實之最重要原則之一即認定被告有罪，就該有
    罪事實不能有任何之合理懷疑存在之原則，於法院審理行為
    人違反道路交通管理處罰條例案件時，當有其適用。易言之
    ，法院於審理行為人違反道路交通管理處罰條例案件，於為
    事實之認定時，如就原處分機關所認定行為人違規之事實仍
    有合理之懷疑，而無法確信行為人確有該當於道路交通管理
    處罰條例各該處罰條文之構成要件事實時，即應依訴訟法上
    待證事實「倘有懷疑，則應從被告之利益作解釋」之證據法
    則，作對受處分人有利之認定。
二、本件原處分機關即臺北市交通事件裁決所以異議人即受處分
    人丙○○於94年8月28日凌晨3時34分許，駕駛車號1151－DF
    號自用小客車，行經臺北市○○路時，經執勤之臺北市政府
    警察局大安分局交通分隊員警陳沁勝（原名乙○○）攔停，
    並對異議人進行酒精濃度檢測，檢測得其吐氣所含酒精濃度
    為每公升0.52毫克，認異議人違反道路交通管理處罰條例第
    35條第1項第1款而掣單舉發，異議人未經裁決，即依違反道
    路交通管理事件統一裁罰基準及處理細則第48條自動繳納罰
    鍰新台幣34,500元，經臺北市交通事件裁決所於94年10月18
    日依道路交通管理處罰條例第35條第1項第1款，裁處異議人
    吊扣駕駛執照12個月，嗣經異議人於94年11月9 日向臺北市
    交通事件裁決所提出申訴，合先敘明。
三、異議人聲明異議意旨略以：異議人現居地為臺中縣梧棲鎮○
    ○路○ 段482號之3，事發當時並未前往違規地點，且該違規
    車輛非屬異議人所有，異議人亦不認識設籍於桃園縣龍潭鄉
    ○○路489 巷14弄10號之車輛所有人，也未有繳納罰款之情
    事，實係異議人之身分遭冒用，為此聲明異議，請求撤銷原
    處分等語。
四、經查:
  (一)車牌號碼1151－DF號自用小客車之車主名稱為甲○○，此經
    本院職權查明，有公路監理電子閘門車號查詢汽車車籍之查
    詢單在卷可參，且依本件舉發員警陳沁勝（原名乙○○）製
    作之臺北市政府警察局北市警交大字第AEB135138 號舉發違
    反道路交通管理事件通知單上收受通知聯者簽名欄及酒測單
    上被測人「丙○○」之簽名，與異議人於94年11月9 日及同
    年月15日之交通違規案件陳述書、同年12月23日聲明異議狀
    內之簽名，以及本院於95年4 月21日審理時當庭異議人所為
    之簽名，以肉眼觀察比對結果發現，簽名字型、筆劃順序均
    顯不相同，有上開舉發違反道路交通管理事件通知單、陳述
    書、聲明異議狀、本院95年4 月21日訊問筆錄附卷可稽，是
    當日駕駛車牌號碼1151－DF號自用小客車而有違反道路交通
    管理處罰條例行為、經警當場製單舉發之人是否確為異議人
    ，已非無疑。
  (二)當日舉發之臺北市政府警察局大安分局交通分隊員警陳沁勝
    （原名乙○○），已於本院調查時具結證稱：「（問：是否
    在座的異議人違規酒駕？）（答：不是在座異議人，因為那
    個人我滿有印象的，當時攔下他時，他身上沒有任何證件，
    他以口述的方式說出他的姓名、身分證字號，我們根據他所
    提供的資料再來用警用電腦核對，結果都是無誤的，我們當
    場有扣車。）（問：那個人身形與在座異議人不相符？）（
    答：是的，那人180多公分，體重超過100公斤，明顯不符。
    ）等語（見本院95年4 月21日訊問筆錄）。從而，依前揭證
    人之證詞，足採為有利於異議人之認定，顯見異議人所辯其
    遭他人冒名等情，尚非無據。
五、綜上所述，既有相當事證懷疑本件異議人有遭他人偽造署押
    之情事，即無從確認異議人有舉發通知單所載之違規行為。
    原處分機關未能審酌及此，對異議人為裁罰，其裁罰自有違
    誤，本件異議人之異議為有理由，應由本院將原處分撤銷，
    改諭知異議人不罰，以資適法。
六、據上論斷，應依道路交通案件處理辦法第20條前段，裁定如
    主文。
中    華    民    國    95    年    5     月    4     日
                        交通法庭法  官  林孟皇
本正本證明與原本無異。
如不服本裁定，應於送達後5日內向本院提出抗告狀。
                                書記官  宋德華
中    華    民    國    95    年    5     月    4     日


司法院資訊處製作；財團法人民間司法改革基金會備份。
